【裁判字號】    97,訴,4465
【裁判日期】    971231
【裁判案由】    違反槍砲彈藥刀械管制條例
【裁判全文】
臺灣臺中地方法院刑事判決              97年度訴字第4465號
公  訴  人  臺灣臺中地方法院檢察署檢察官
被      告  甲○○
                    （現另案於臺灣臺中監獄執行中）
指定辯護人  本院公設辯護人丙○○
上列被告因違反槍砲彈藥刀械管制條例案件，經檢察官提起公訴
（97年度偵字第20282號、第20342號），本院判決如下：
    主    文
甲○○未經許可，寄藏可發射子彈具有殺傷力之改造手槍，累犯
，處有期徒刑壹年捌月，併科罰金新臺幣肆萬元，罰金如易服勞
役，以新臺幣壹仟元折算壹日，扣案之改造手槍壹支（槍枝管制
編號：0000000000號，含彈匣壹個）、子彈拾伍顆均
沒收；又未經許可，持有可發射子彈具有殺傷力之改造手槍，累
犯，處有期徒刑年貳月，併科罰金新臺幣伍萬元，罰金如易服
勞役，以新臺幣壹仟元折算壹日，扣案之改造手槍壹支（槍枝管
制編號：0000000000號，含彈匣壹個）沒收。應執行
有期徒刑肆年陸月，併科罰金新臺幣捌萬元，罰金如易服勞役，
以新臺幣壹仟元折算壹日，扣案之改造手槍貳支（槍枝管制編號
：0000000000號、0000000000號，各含彈
匣壹個）、子彈拾伍顆均沒收。
    犯 罪 事 實
一、甲○○前於民國85年間，因2次違反槍砲彈藥刀械管制條例
    案件、搶奪、贓物、違反肅清煙毒條例及竊盜等案件，經臺
    灣彰化地方法院以85年度訴字第644號及85年度易字第1586
    號分別判處有期徒刑3月、7月、1年、10月、3年2月及1年，
    合併定應執行有期徒刑6年5月；復因違反麻醉藥品管理條例
    案件，經臺灣彰化地方法院以85年度易字第1771號判處有期
    徒刑8月，並與上開罪刑除竊盜之有期徒刑1年外，合併定應
    執行有期徒刑6年1月；復於87年間，因違反麻醉藥品管理條
    例案件，經臺灣彰化地方法院以85年度易字第911號判處有
    期徒刑6月確定，並與上開竊盜案之有期徒刑1年，合併定應
    執行有期徒1年4月，86年2月19日入監執行，嗣經假釋出監
    並付保護管束，嗣該假釋經撤銷，執行殘刑3年2月又1日，
    於95年11月22日縮短刑期執行完畢。
二、甲○○明知具有殺傷力之改造手槍及子彈屬槍砲彈藥刀械管
    制條例第4條第1項第1款、第2款所列管之槍枝及子彈，依同
    條例第5條之規定，非經中央主管機關許可，不得非法持有
    、寄藏，竟仍基於寄藏可發射子彈具有殺傷力之改造手槍及
    子彈之犯意，於91年5月17日至91年10月15日間之某日，因
    其年籍不詳、綽號「黑龍」之成年男性友人，將其於不詳時
    地，自不詳管道取得之可發射子彈具有殺傷力之貝瑞塔90半
    自動手槍製造之改造手槍1支（槍枝管制編號：0000000000
    號，含彈匣1個）、具殺傷力之90手槍子彈23顆（連同不具
    殺傷力之改造手槍1支，子彈40顆、配件1包、鑰匙圈1個）
    ，交付予甲○○保管，甲○○即持之前往彰化縣彰化市○○
    路○段768號之屋後並藏置於草叢中之廢汽油桶內而寄藏之。
    嗣於97年8月5日，行政院海岸巡防署南部地區巡防局查緝員
    因借提甲○○配合查辦槍枝案件，經甲○○主動供出上情，
    該局人員即帶同甲○○前往上址，並經屋主王勝民同意搜索
    後起獲，並扣得前揭具有殺傷力之改造貝瑞塔90手槍1支，
    子彈23顆（其中共採樣8顆試射）及不具殺傷力之改造手槍1
    支、子彈40顆、配件1包、鑰匙圈1個。
三、甲○○另基於持有可發射子彈具有殺傷力之改造手槍之犯意
    ，於不詳時地，經由不詳管道，取得可發射子彈具有殺傷力
    之貝瑞塔84型半自動手槍製造之改造手槍1支（槍枝管制編
    號：0000000000號，含彈匣1個）後，而無故持有該改造手
    槍，嗣於97年1月23日晚間8時許，在臺中縣太平市頭汴坑往
    國姓鄉○○○路旁，將該改造手槍交付予戊○○（涉犯槍砲
    彈藥刀械管制條例部分，經臺灣南投地方法院97年度訴字第
    808號判處有期徒刑1年8月，併科罰金10萬元在案）代為其
    寄藏。嗣於97年1月28日，因戊○○在南投縣草屯鎮○○路
    經警盤查，發現上開改造手槍1支而當場查獲戊○○，並扣
    得該改造手槍1支，並經戊○○供出上情再循線查獲甲○○
    。
三、案經行政院海岸巡防署南部地區巡防局移送臺灣彰化地方法
    院檢察署呈請臺灣高等法院檢察署令轉臺灣臺中地方法院檢
    察署及臺灣南投地方法院檢察署檢察官自動檢舉後呈請臺灣
    高等法院檢察署令轉臺灣嘉義地方法院檢察署再呈請臺灣高
    等法院檢察署令轉臺灣臺中地方法院檢察署偵查起訴。
    理    由
壹、證據能力部分：
一、按被告之自白，非出於強暴、脅迫、利誘、詐欺、疲勞訊問
    、違法羈押或其他不正之方法，且與事實相符者，得為證據
    ；被告陳述其自白係出於不正之方法者，應先於其他事證而
    為調查，為刑事訴訟法第156條第1項、第3項前段定有明文
    。被告主張其於97年8月5日在行政院海岸巡防署南部巡防局
    （下稱海巡署）所製作之第1次筆錄，與事實不符，是海巡
    署人員先將筆錄內容打好，伊再簽名，伊雖有看過筆錄才簽
    名，但當時覺得內容有誤，但還是簽名了云云（見97年度偵
    字第20 282號卷第18頁、本院卷第28頁）。經查，本院於97
    年12月19日審理期日，當庭勘驗被告於97年8月5日第1次在
    海巡署製作筆錄光碟過程，勘驗結果經審判長諭知勘驗大致
    情形：「被告訊問於桌前，桌上有罐裝茶，被告持香煙桌面
    可見電腦螢幕，下方有打字之手勢，畫面右方有雙手翻閱書
    面資料，全程連續錄音錄影，全程一問一答，被告提其二年
    前「黑龍」之人交付，住彰化埔心，及用紙袋包裝內有小紙
    盒，另再提及二、三年前，另提及「黑龍」在監獄中過世，
    係二支手槍、子彈，子彈多少並未細數，不敢放在家中，丟
    在廢棄工廠，並說明位置係線東路交流道旁邊，在果菜市場
    旁等，訊問人並問被告線東路是否憲法之憲，被告並表示不
    知是否制式或改造，且不是其所有，不知如何提報，訊問後
    並補充說明時間好幾年，經過時間很久，時間只能說個大概
    ，經過確實如此等語」，有本院97年12月19日勘驗筆錄在卷
    可憑（全程筆錄製作情形見詢問筆錄光碟1張及附於本院卷
    之詢問筆錄1份），並無被告所稱員警做好筆錄之後，才由
    被告簽名等情，且製作筆錄之過程及內容均係依據被告所述
    記載，被告並主動向員警具體說明綽號「黑龍」寄放槍彈之
    經過、寄放之數量、「黑龍」居住何地、交付槍枝後其藏放
    之地點等情，並經員警一再向被告確認後，始為記錄。且經
    勘驗被告所陳內容，核與警卷所附被告於97年8月5日第1次
    詢問筆錄中之記載亦大致相符。另被告自承，員警並無對其
    刑求逼供或不正訊問等情事（偵查卷第18頁），則被告於97
    年8月5日第1次詢問筆錄，確係基於被告之自由意志所為，
    復查無被告之自白，有何出於強暴、脅迫、利誘、詐欺、疲
    勞訊問、違法羈押或其他不正之方法所為，且與事實相符，
    自有證據能力。
二、按被告以外之人於審判外之言詞或書面陳述，除法律有規定
    者外，不得作為證據，為刑事訴訟法第159條第1項定有明文
    。其立法本旨係以證人於審判外之言詞或書面陳述，屬於傳
    聞證據，此項證據，當事人無從直接對於原供述者加以詰問
    ，以擔保其真實性，法院亦無從直接接觸證人而審酌其證言
    之憑信性，違背直接審理及言詞審理之原則，除具有必要性
    及信用性情況之除外者外，原則上不認其有許容性，自不具
    證據能力；至所謂具有必要性及信用性情況者，例如刑事訴
    訟法第159條之1至第159條之5及第206條等情形，仍例外認
    其有證據能力。查：
  (一)按現行刑事訴訟法關於「鑑定」之規定，除選任自然人充當
    鑑定人外，另設有囑託機關鑑定制度。依同法第198條、第
    208 條之規定，不論鑑定人或鑑定機關、團體，固均應由法
    院、審判長、受命法官或檢察官視具體個案之需要而為選任
    、囑託，並依第206條之規定，提出言詞或書面報告，始符
    合同法第159條第1項所定得作為證據之「法律有規定」之情
    形。否則所為之鑑定，仍屬傳聞證據。然於司法警察機關調
    查中之案件，為因應實務上，或因量大、或有急迫之現實需
    求，併例行性當然有鑑定之必要者，例如毒品之種類與成分
    、尿液之毒品反應，或者槍彈有無殺傷力等鑑定，基於檢察
    一體原則，得由該管檢察長對於轄區內之案件，以事前概括
    選任鑑定人或囑託鑑定機關、團體之方式，俾便轄區內之司
    法警察官、司法警察對於調查中之此類案件，得即時送請先
    前已選任之鑑定人或囑託之鑑定機關、團體實施鑑定，以求
    時效（法務部92年9月1日法檢字第0920035083號函參照，刊
    載於法務部公報第312期）。此種由司法警察官、司法警察
    依檢察官所概括選任之鑑定人或囑託鑑定機關、團體所為之
    鑑定結果，與檢察官選任或囑託為鑑定者，性質上並無差異
    ，同具有證據能力。卷附之內政部警政署刑事警察局97年9
    月5日刑鑑字第0970120761號槍彈鑑定書、97年2月29日刑鑑
    字第0970018268號槍彈鑑定書，係屬檢察機關概括授權司法
    警察（官）送請鑑定機關實施鑑定，本院並審酌該鑑定機關
    基於其專業職能及經驗所為之鑑驗，做成書面紀錄，其信憑
    信已具相當之擔保，且鑑定過程亦核無何違法或不當之情事
    ，揆諸前開說明，自可做為證據。
  (二)復按被告以外之人於偵查中向檢察官所為之陳述，除顯有不
    可信之情況者外，得為證據。為刑事訴訟法第159條之1第2
    項所明定。現階段刑事訴訟法規定檢察官代表國家偵查犯罪
    、實施公訴，必須對於被告之犯罪事實負舉證之責，依法其
    有訊問被告、證人及鑑定人之權，證人、鑑定人且須具結，
    而實務運作時，偵查中檢察官向被告以外之人所取得之陳述
    ，原則上均能遵守法律規定，不致違法取供，其可信性極高
    ，被告以外之人（含被害人、證人等）於偵查中向檢察官所
    為陳述，除顯有不可信之情況者外，得為證據。經查證人戊○○、吳素真於偵查中之證述，雖屬傳聞證據，然該等證人
    均經檢察官依法定程序命其具結，且查無何顯不可信之情況
    ，揆諸上開說明，自得為證據。
  (三)再按被告以外之人（包括證人、鑑定人、告訴人、被害人及
    共同被告等）於審判外之陳述雖不符刑事訴訟法第159條之1
    至之4等4條之規定，而經當事人於審判程式同意作為證據，
    法院審酌該言詞陳述或書面陳述作成時之情況，認為適當者
    ，亦得為證據；當事人、代理人或辯護人於法院調查證據時
    ，知有刑事訴訟法第159條第1項不得為證據之情形，而未於
    言詞辯論終結前聲明異議者，視為有前項之同意，同法第
    159條之5定有明文。立法意旨在於傳聞證據未經當事人之反
    對詰問予以核實，原則上先予排除。惟若當事人已放棄反對
    詰問權，於審判程式中表明同意該等傳聞證據可作為證據；
    或於言詞辯論終結前未聲明異議，基於尊重當事人對傳聞證
    據之處分權，及證據資料愈豐富，愈有助於真實發見之理念
    ，且強化言詞辯論主義，使訴訟程式得以順暢進行，上開傳
    聞證據亦均具有證據能力。另按刑事訴訟法第159條之5第2
    項所定：「當事人、代理人或辯護人於法院調查證據時，知
    有第159條第1項不得為證據之情形，而未於言詞辯論終結前
    聲明異議者，視為有前項之同意。」乃係基於證據資料愈豐
    富，愈有助於真實發現之理念，酌採當事人進行主義之證據
    處分權原則，並強化言詞辯論主義，透過當事人等到庭所為
    之法庭法動，在使訴訟程式順暢進行之要求下，承認傳聞證
    據於一定條件內，得具證據適格。此種「擬制同意」，因與
    同條第一項之明示同意有別，實務上常見當事人等係以「無
    異議」或「沒有意見」表示之，斯時倘該證據資料之性質，
    已經辯護人閱卷而知悉，或自起訴書、原審判決書之記載而
    了解，或偵、審中經檢察官、審判長、受命法官、受託法官
    告知，或被告逕為認罪答辯或有類似之作為、情況，即可認
    該相關人員於調查證據之時，知情而合於擬制同意之要件（
    最高法院96年度臺上字第4174號判決要旨可資參照）。查本
    件證人王勝民於警詢時之證述、卷附之南投縣政府警察局草
    屯分局搜索、扣押筆錄、扣押物品目錄表、行政院海岸巡防
    署台南縣機動查緝隊搜索、扣押筆錄、扣押物品目錄表、臺
    中縣警察局太平分局函檢附臺中縣太平市頭汴山區攔檢資料
    表等，屬被告以外之人所為審判外之言詞或書面陳述，屬傳
    聞證據，惟經公訴人、被告及其辯護人不爭執其證據能力，
    復審酌前開證人證詞之取得，並無違法取供或不法取得等情
    形，本院認為適當，自有證據能力。
三、末查，犯罪事實欄二所示之扣案改造手槍及子彈，係海巡署
    於97年8月5日，經受搜索人王勝民同意執行搜索所扣得，而
    卷附查獲照片及錄影光碟則為員警當場以電子攝錄器材拍攝
    取得，核該等證據並非供述證據，其錄製過程及取槍過程，
    業據證人即海巡署員警乙○○到場證稱，係由被告主動帶同
    員警前往，係基於被告之自由意志所為，且無事先先由員警
    起出槍枝再錄影等情事，亦查無何違法或不當之情事，復經
    本院依據法定程序進行證據之調查，自得為證據。犯罪事實
    欄三之扣案改造手槍，係由南投縣政府警察局草屯分局員警
    經受搜人即證人戊○○同意執行搜索所扣得，且其取得之過
    程並查無何違法或不當之事情，亦經本院依據法定程序進行
    調查，自得為證據。
貳、實體部分
    訊據被告甲○○矢口否認有違反槍砲彈藥刀械管制條例犯行
    ，並辯稱：當初綽號「黑龍」之人只說有重要東西要託伊保
    管，並沒有說是何物，而且「黑龍」並沒有把槍彈交給伊，
    是「黑龍」在電話中告訴伊說他將一個包包放在彰化市○○
    路○○道旁之廢工廠，後來伊就去監獄執行了，槍彈並非伊
    拿去藏放，而起出槍彈當天，是同警方先在附近找了很久，
    發現槍彈藏放地點後，才叫他下車，才開始錄影，伊根本不
    知槍彈藏在何處；伊也沒有拿槍給證人戊○○，也沒有跟戊○○一起到臺中縣太平市頭汴坑山區，證人戊○○是因為「
    小孟」女子與伊爭風吃醋，才誣指伊交槍給他云云。經查：
一、被告甲○○非法寄藏可發射子彈具殺傷力之改造手槍及子彈
    23顆部分：
(一)、被告甲○○於犯罪事實欄二所揭時、地，未經許可，寄藏改
    造手槍1支及子彈23顆之事實，業據被告於97年8月5日第1次
    於海巡署製作筆錄時即供稱：「大概在二、三年前，有一位
    外號「黑龍」的男子，他住彰化縣埔心（舊館地區），他有
    一天半夜很匆忙的拿一包紙袋，裡頭有小紙盒，請我先代為
    保管，我因為有毒品案件要在監獄服刑，不久外號「黑龍」
    之男子他也因毒品案件入獄服刑，後來因心肌動脈剝落過逝
    ，我服刑完畢後，我因好奇心將盒子打開，發現裡頭有兩支
    手槍和一些子彈」、「這些東西我不敢放在家中，所以我將
    手槍及子彈放在彰化市○○路廢棄車廠外面」、「（為何要
    舉報這件事情？）因為這些東西不是我的，而且這些東西我
    也沒有用處，在繼續寄放在我這裡，會觸及相關法律」等語
    明確，復有被告帶同警方前往彰化市○○路○段768號汽車
    修護工廠後方起出本案槍彈之錄影光碟1張及翻拍照片在卷
    可稽，而本案扣案槍枝及子彈經送囑託內政部警政署刑事警
    察局鑑定結果，槍枝部分，係由仿BERETTA廠M9型半自動手
    槍製造之槍枝，換裝土造金屬槍管而成，擊發功能正常，可
    供擊發適用子彈使用，認具殺傷力；另子彈部分，3顆係口
    徑9mm制式子彈，採樣1顆試射，可擊發，認具殺傷力，另20
    顆係非制式子彈，由金屬彈殼組合直徑8.8±0.5mm金屬彈頭
    而成，採樣7顆試射，可擊發，認均具殺傷力，有該局97年9
    月5日刑鑑字第0970120761號槍彈鑑定書在卷可按（見97年
    度偵字第20282號卷第21頁至28頁），核被告上開自白與事
    實相符，堪信為真。又被告於上開詢問筆錄中先稱，「黑龍
    」是在2、3年前將本案槍彈交給伊，復稱係多年以前，已不
    記得了等語，惟堅稱不是在2、3年前，而是在好幾年前等語
    ，經查，被告雖於偵查中稱，「黑龍」是在90年間告訴他，
    復稱是在91、92年間，然查，被告於90年間，均在東成技訓
    所執行流氓感訓，至91年5月17日出所，復於91年10月16日
    入臺灣彰化勒戒所執行強制戒治，直到95年11月23日始出監
    ，復於96年3月24日因案羈押於臺灣雲林看守所，至96年5月
    21 日出所，復於97年7月31日因毒品案件入臺灣臺中監獄執
    行，嗣返還原監臺灣雲林第二監獄服刑迄今尚在執行等情，
    有被告之臺灣高等法院在監在押全國紀錄表可按，則依據被
    告所稱非在2、3年前，而是在好幾年前，以此推算，綽號「
    黑龍」之人將上開槍、彈交付予被告寄藏之時間，是在91年
    5月17日至91年10月15日前之某日，應可認定。
(二)、被告雖於事後翻異前詞，並否認有寄藏上開槍彈之事實，並
    辯稱：當時「黑龍」只在電話中說是重要東西，也沒有說是
    槍，伊也沒有看過該東西等語（見本院卷第28頁、偵查卷第
    17頁）。惟據證人即海巡署員警乙○○於本院證稱：當時係
    因有訊息得知被告可能知道有槍枝之線索，始將被告借提出
    來：做筆錄之前我們就有跟被告溝通談過，我們筆錄的內容
    都是依被告陳述的內容記載；當時被告說至少有1支「鐵仔
    」，據被告所供述槍不是他的，就海巡署的認知被告是配合
    辦案等語（見本院卷第43頁）觀之，倘若被告不知道是槍，
    亦不確定「黑龍」所述重要東西為何物，綽號「黑龍」又於
    多年前已死亡等情，被告無端在在數年之後，主動並具體向
    海巡署提及「黑龍」有寄放槍彈等情，顯與常情不符，其所
    辯解，難以採信。
(三)、被告復辯稱：是海巡署的人先在附近找廢棄工廠，找了約一
    、二小時、也是海巡署他們先找到那間廢棄工廠，到廢棄工
    廠後面才在草叢裡面看到一個黑色包包，打開看裡面有槍，
    然後再帶我下去開始錄製取槍過程，放槍的工廠伊從來沒有
    去過云云，惟此情亦經證人乙○○證稱：「不是，當時我們
    一下車就開始錄影，因為被告知道在屋後，所以由被告先下
    車尋找」、「（這個過程就如錄影過程這麼順利，一下車就
    找到？）沒有這麼順利，被告有在草叢中翻找，而且藏匿槍
    枝的地點我們也不知道」、「（你們警方沒有先自己去找找
    看？）沒有」、「（海巡署發現找到的槍枝藏放地點時，你
    們看槍枝藏放的外觀？）是在一個塑膠汽油桶下方鑿空蓋住
    槍枝，槍枝是用黑色布製的手提袋包著，上面提著的把手是
    綁著的，裡面是二個盒子」等語明確（見本院卷第42頁），
    又倘「黑龍」只是在電話中告訴被告藏放位置在「彰化線東
    路，交流道旁、果菜市場旁之廢車廠那邊」籠統描述，被告
    本已難確定具體位置何在，更何況員警再據此一模糊指示前
    往找尋，欲在如此廣泛之範圍內，自行搜查一裝有本案槍枝
    之黑色包包，而該黑色包包復置於草叢堆裏之廢汽油桶內，
    無從自外觀即知有槍枝置放其內，又談何容易。顯見，本案
    槍彈確係由被告藏放於起獲地點，且由被告指引海巡署人員
    前往該地點起出扣案槍彈，應可認定。被告前揭所辯，是海
    巡署人員先找到槍彈，伊再從車上下來，才開始錄影搜索過
    程云云，顯係事後推諉之詞，不足採信。
(四)、綜上，被告確係知道「黑龍」所交付者係槍枝及子彈，且親
    自前往查獲地點藏放等情，應屬事實，被告事後所辯，洵無
    可採，其非法寄藏本案改造手槍1支及子彈23顆乙節，應可
    認定。
二、被告甲○○於犯罪事實欄三所述，非法持有可發射子彈具有
    殺傷力改造手槍1支部分：
(一)、被告未經許可，持有改造手槍，並於97年1月23日將之交予
    證人戊○○寄藏之事實，業據證人戊○○偵查中及本院審理
    時證稱：被告在97年1月23日晚上約8時許，在台中縣太平市
    頭汴坑往國姓的山路，因怕回台中會被盤查，就說把槍先放
    在伊那裡等語明確（97年度偵字第697號卷第15頁反面、第1
    7頁、第30頁，本院卷第頁）。而扣案之槍枝，經送內政部
    警政署刑事警察局鑑定結果認係改造手槍，由仿BERRETTA廠
    84型半自動手槍製造之槍枝，換裝土造金屬槍機、槍管而成
    ，擊發功能正常，可供擊發適用子彈使用，認具有殺傷力一
    節，有該局97年2月29日刑鑑字第0970018268號槍彈鑑定書
    在卷可憑。證人戊○○非法寄藏本案改造手槍之事實，亦據
    臺灣南投地方法院以97年度訴字第808號判處有期徒刑1年8
    月，併科罰金新臺幣10萬元在案。又被告否認有持有之事實
    ，則被告自何時、何處取得本案槍枝而持有等情，復無其他
    證據可資稽考，則應認為被告係於不詳時、地，自不詳管道
    取得本案改造手槍後，於97年1月23日晚上8時許，交付於證
    人戊○○寄藏等情，可堪認定。
(二)、雖然證人戊○○於警、偵訊時，關於被告交付本案改造手槍
    之時間未相一致，惟此情經證人戊○○於本院證稱：「（檢
    察官：你曾說是前3天，又說前5天，又曾說是23日，到底是
    幾日？）因為我平常有在施用毒品，所以突然問我時間，我
    也記不清楚，後來我想想23日是我確定的時間」、「因為我
    太太有會客，他沒有施用毒品，腦筋比較清楚，台中地檢署
    曾經對我遠距訊問我時間，我記得當時是說25日，但實在是
    不確定，後來我太太來會客時，我問他有一天一起去找過甲○○在山路那邊我在他車上施用毒品，回程有拿一包東西的
    那一天，後來我太太就跟我說23日」等語，核證人戊○○確
    有毒品前科，且其為警查獲寄藏槍枝當時，亦同時查扣有毒
    品及施用毒品之器具等物，有證人戊○○之臺灣高等法院被
    告全案紀錄表及南投縣政府警察局草屯分局搜索、扣押筆錄
    及扣押物品目錄表在卷可稽，則證人戊○○陳稱其因有施用
    毒品，以致日期記不清楚等情，非無可能，自難以其所述日
    期不同，逕推定其所述被告有交付槍枝乙節為不實。
(三)、另據證人戊○○於偵查中及本院均結證證稱：係因當時上山
    時，警察設置攔檢點，伊與被告坐不同車，伊要回國姓鄉，
    被告要回台中市區會經過臨檢點，因怕警方臨檢，才將槍枝
    暫時交伊保管，因伊97年2月13日要去執行，所以將槍放在
    車上，準備將槍還給被告等語（見97年度偵字第2028號第32
    頁、本院卷第48頁反面），而據證人即戊○○之妻吳素真於
    偵查中證稱：「（該案件（即證人戊○○被查獲持有槍枝案
    件）之前幾天，有無到戊○○去台中縣太平市往國姓鄉○○○路？）有」、「（當天去那邊做什麼？）我與戊○○當天
    先去台中市，後來接到甲○○打電話給戊○○，說有事情找
    他，所以就在那個地方」、「（你們上山途中，有無看到警
    方設定攔檢地？）我沒有注意到，當天我累了，我在車上睡
    覺」、「（戊○○坐在甲○○車子做什麼？）我不知道，只
    看到上車，但戊○○下車後，有多拿一包東西下來」等語，
    則證人戊○○與被告確有分開2部車至台中縣太平山區乙節
    ，應屬事實，被告辯稱伊未曾與證人戊○○至太平山區云云
    ，顯有不實。又雖然本件經函詢臺中縣警察局太平分局有關
    97年1月14日至97年1月28日間，於太平市頭汴山區攔檢情形
    ，依該局97年9月30日中縣太警行字第0970044669號函附之
    臺中縣太平市頭汴山區攔檢料表顯示，臺中縣警察局太平分
    局並未於97年1月23日設置攔檢等情（見97年度偵字第20342
    號卷第49頁至50頁），然據證人戊○○於本院證稱，伊只知
    道在「一江橋」附近排路障，不確定是否為太平分局所排等
    語（見本院卷第49頁），則證人戊○○所見聞之路障，非屬
    太平分局所設，亦有可能，是以，上開太平分局之攔檢資料
    表亦無法證明證人戊○○所述不實，亦無從為被告有利之認
    定。
(四)、另辯護人辯稱，證人戊○○與吳素真關於證人吳素真何時發
    現本案槍枝乙節證述不一，認證人戊○○前揭不利於被告之
    證詞不實在等語。惟查，證人戊○○於偵查中稱：是拿槍當
    天回到家後，自紙袋拿出來看時，伊太太吳素真有看到，伊
    說：『是善傑仔寄的』；伊先藏放喇叭音箱裡面；於本院則
    稱：一直到1月28日我拿槍要還那天伊太太好像有看到等語
    ；而證人吳素真則稱：是當天回家後，伊發現證人戊○○有
    藏東西在浴室裡面的音箱裡，伊問證人戊○○是否是鐵仔（
    槍枝），證人戊○○說不是，隔天伊趁證人戊○○不在，打
    開音箱，發現有放一支槍枝，才質問證人戊○○，他才說該
    槍枝就是被告甲○○交給他的東西等語（97年度偵字第2034
    2號卷第10、11頁、第30頁，本院卷第47頁）；證人戊○○
    就證人吳素真何時發現本案槍枝之情形，與證人吳素真所述
    固有未合，然參諸證人戊○○亦於偵查中向檢察官表示：伊
    知道持有槍械是錯的，甲○○部分，伊願意將伊知道的提供
    出來，希望不要牽連到伊太太等語（同上卷第12頁），則證
    人戊○○是否恐證人吳素真無端涉入其中，於證述證人吳素
    真如何知悉乙節有所保留，致與證人吳素真所述未盡相符，
    亦有可能。惟證人吳素真發現本案槍枝時，本案槍枝已在證
    人戊○○持有狀態，至其究何時發現，於本案槍枝是否係被
    告交付乙節，尚無關宏旨，則證人戊○○、吳素真上開證述
    未臻一致等情，無足以為被告有利之認定。
(五)、被告復辯稱，伊與證人戊○○並無任何交情，證人戊○○也
    沒有參加伊於96年底舉辦之喜宴；伊與證人戊○○認識，是
    因為證人戊○○為了一位叫「小孟」之女子而與伊爭風吃醋
    ，才誣指伊將本案槍枝交付云云。惟證人戊○○於本院證稱
    ，伊只有與綽號「小可」、「小靜」之女性友人交往，並不
    認識叫綽號「小孟」之女子，更無因任何女子與被告爭風吃
    醋之情。再按非法持有槍枝及誣告、偽證他人非法持有槍枝
    均屬重罪，倘非有深仇大恨，一般人應不致冒誣告、偽證罪
    之風險，指訴他人非法持有槍枝。而本件被告對於綽號「小
    孟」之女子，究為何姓名，其2人間交往之具體情形，及其
    與證人戊○○間為「小孟」所爭執之具體內容為何，均未能
    詳為交待，則是否有「小孟」此人，非無疑問。又被告於本
    院稱與「小孟」見過二、三面到外面吃飯等語，則以此交情
    ，是否引起他人誣陷其非法持槍之動機，亦非無疑問。又被
    告另辯稱，其中一次也是因「小孟」之事與被告在斗六歐悅
    汽車旅館見面，證人戊○○告訴伊，如果要伊追小孟，伊要
    給證人戊○○一筆錢云云，惟查，證人戊○○於97年1月28
    日為警查獲後，因為追查被告涉及毒品部分，於97年1月29
    日檢察官偵訊時，同意會同偵查隊追查毒品來源，並於97年
    1月30日與被告約在斗六歐悅汽車旅館，證人戊○○嗣於97
    年1月30日偵訊中稱：「（你今天跟甲○○有接觸到？）是
    ，我們在斗六歐悅汽車旅館裡面，是在97年1月30日10點多
    到11點的時候，房間是505號，後來他又叫我們到303號，問
    我出了什麼事情，我告訴他，槍枝的部分我扛下來了，毒品
    的部分，只被查到吸食，我沒有賣海洛因」等語（見97年度
    偵字第697號卷第5頁、第16頁反面），顯見，被告所說與證
    人戊○○在斗六歐悅汽車旅館見面是因「小孟」的事云云，
    即屬不實，益徵，「小孟」女子一事，係被告憑空虛捏，不
    足採信。被告另辯稱，伊與證人戊○○並無交情，僅與證人
    戊○○見過二次面，都是因為「小孟」的關係，第1次是證
    人戊○○質問伊是不是與「小孟」交往，第二次是因「小孟
    」之故發生衝突，除此之外毫無接觸云云，則既以證人戊○○除「小孟」之女子外，與被告毫無交集，則何以證人戊○○尚且知悉被告其被查獲前一、二個月結婚之情，而其妻即
    證人吳素真又如何認識被告，並前往參加喜宴，尚且知道被
    告的太太姓顏等情（見97年度偵字第20342號卷第31頁）。
    益徵，被告徒言辯稱證人戊○○係因「小孟」與之爭風吃醋
    ，始誣指伊交付本案槍枝云云，乃係推責之詞。此外，證人
    戊○○對於本案槍枝是「阿傑」、「甲○○」交付槍枝予伊
    等情，均屬一致，且證人戊○○於本院證稱：「（檢察官問
    ：一般情形，誰持有槍枝就是誰要扛下，為何你要咬出甲○○？）我警詢筆錄並沒有供出，是警察跟我說要擔沒有關係
    ，但是如果這把槍如果有犯案會算在我頭上」、「（檢察官
    問：你當時在筆錄所說的「阿傑」就是甲○○？）是的，因
    為我不想供出他，所以沒有講出全名」等語（本院卷第49頁
    ），是倘證人戊○○一開始即要誣指被告非法持槍，於查獲
    之初，即可將被告之姓名提供予警方，不會只說「阿傑」之
    難以考證之綽號，再衡以證人戊○○持有槍枝之時間甚短，
    其聞言倘此槍枝先前如遭人拿去犯案，也會算在伊頭上等語
    ，證人戊○○因恐其涉入其中，始將被告供出等情，亦屬人
    之常情，勘可採信。且復查無證人戊○○有何為不實證述之
    動機，則證人戊○○前揭所證，應屬實在，應無誣陷被告之
    情。
(六)、因此，被告於不詳時、地，自不詳管道取得本案改造手槍而
    非法持有，並於97年1月23日晚間8時許，將之寄放於證人戊○○處之事實，應可認定。
四、綜上所述，本件事證明確，被告2次違反槍砲彈藥刀械管制
    條例之犯行，均洵堪認定，應依法論科。
五、核被告甲○○於犯罪事實欄二所為，係犯槍砲彈藥刀械管制
    條例第8條第4項之未經許可，持有其他可發射子彈具有殺傷
    力之改造手槍罪、第12條第4項之未經許可，持有具有殺傷
    力之子彈罪。按寄藏與持有，均係將物置於自己實力支配之
    下，僅寄藏必先有他人持有行為，而後始為之受寄代藏，故
    受寄人代為保管，其保管之本身，亦屬持有，不過此之持有
    係受寄之當然結果，槍砲彈藥刀械管制條例既就「持有」與
    「寄藏」為分別處罰之規定，則單純之「持有」，固不包括
    「寄藏」，惟「寄藏」之受人委託代為保管，其保管之本身
    所為之「持有」，既係「寄藏」之當然結果，法律上自宜僅
    就「寄藏」行為為包括之評價，不應另就「持有」予以論罪
    （最高法院74年台上字3400號判例意旨參照）。是被告寄藏
    改造手槍及子彈而持有該改造槍枝及子彈，應為寄藏改造手
    槍及子彈之當然結果，不另論罪。被告以一個寄藏行為，同
    時寄藏改造手槍及子彈，係一行為觸犯數罪名，為想像競合
    犯，依刑法第55條規定，從一重之未經許可寄藏可發射子彈
    具有殺傷力之改造手槍罪處斷。被告甲○○於91年5月17日
    起至91年10月15日間之某日，寄藏可發射子彈具有殺傷力之
    改造手槍及子彈犯行，公訴意旨認被告寄藏本件槍、彈時間
    係在95年11月23日（甲○○自臺灣雲林監獄出監之日）至97
    年7月31日（甲○○入臺灣臺中監獄之日）期間某日（惟須
    排除甲○○自96年3月24日起迄96年5月21 日，在臺灣雲林
    看守所羈押期間），然既與上開起訴部分有繼續犯實質上一
    罪關係，本為起訴效力所及，本院自應併予審理。另被告於
    犯罪事實欄三所為，係犯槍砲彈藥刀械管制條例第8條第4款
    之未經許可，持有其他可發射子彈具有殺傷力之改造手槍罪
    。被告上開未經許可，寄藏可發射子彈具有殺傷力之改造手
    槍罪及未經許可，持有可發射子彈具有殺傷力之改造手槍罪
    ，其犯意各別，行為互殊，應予分論併罰。又被告前於85
    年間，因2次違反槍砲彈藥刀械管制條例案件、搶奪、贓物
    、違反肅清煙毒條例及竊盜等案件，經臺灣彰化地方法院以
    85年度訴字第644號及85年度易字第1586號分別判處有期徒
    刑3月、7月、1年、10月、3年2月及1年，合併定應執行有期
    徒刑6年5月；復因違反麻醉藥品管理條例案件，經臺灣彰化
    地方法院以85年度易字第1771號判處有期徒刑8月，並與上
    開罪刑除竊盜之有期徒刑1年外，合併定應執行有期徒刑6年
    1月；復於87年間，因違反麻醉藥品管理條例案件，經臺灣
    彰化地方法院以85年度易字第911號判處有期徒刑6月確定，
    並與上開竊盜案之有期徒刑1年，合併定應執行有期徒1年4
    月，86年2月19日入監執行，嗣經假釋出監並付保護管束，
    嗣該假釋經撤銷，執行殘刑3年2月又1日，於95年11月22日
    縮短刑期執行完畢等情，有臺灣高等法院被告前案紀錄表在
    卷可按，其於有期徒刑執行完畢後，5年以內故意再犯有期
    徒刑以上之罪，均為累犯，應依刑法第47條第1項規定，分
    別加重其刑。另按刑法第62條所謂自首，祇以犯人在犯罪未
    發覺之前，向該管公務員申告犯罪事實，而受裁判為已足，
    並不以使用自首字樣為必要。又刑事訴訟採職權主義，不能
    期待被告自己證明其自己犯罪，因之，自首者於自首後，縱
    又為與自首時不相一致之陳述，甚至否認犯罪，仍不能動搖
    其自首效力（最高法院88年度台上字第877號判決意旨參照
    ）。被告於海巡署借提時，在偵查機關尚未發覺其犯罪時，
    主動告知犯罪事實欄二之非法寄藏改造手槍及子彈犯行，符
    合自首之要件，本院審酌本案槍、彈如非被告主動供出，偵
    查機關如欲查獲，有其困難等情，爰依刑法第62條前段之規
    定減輕其刑，則被告同時具有加重減輕事由，應依法先加後
    減之。爰審酌被告非法寄藏、持有槍枝，對社會治安及民眾
    安全，已構成潛在之威脅，惡性非輕，惟被告坦承部分犯行
    及犯罪之動機、目的、手段、所生之危害及犯罪後之態度等
    一切情狀，量處如主文之刑，罰金刑之部分並諭知易服勞役
    之標準，並其定應執行之刑。犯罪事實欄二扣案之仿BERETT
    A廠半自動手槍製造之槍枝，換裝土造金屬槍管而成之改造
    手槍1枝（槍枝管制編號：0000000000號，含彈匣1個），未
    經試射之子彈15顆係違禁物，並均為本件被告非法寄藏之物
    ，應依刑法第38條第1項第1款之規定，併予宣告沒收之。至
    於送鑑驗時經採樣試射之扣案子彈8顆，業失效能，不再具
    殺傷力，依本院裁判時之現狀，顯已失其子彈性質，並非違
    禁物，爰均不為沒收之宣告。而犯罪事實欄三扣案之仿BERR
    ETTA廠84型半自動手槍製造之槍枝，換裝土造金屬槍機、槍
    管而成之改造手槍1支（槍枝管制編號：0000000000號，含
    彈匣1個），係違禁物，並為本件被告非法持有之物，應依
    刑法第38條第1項第1款之規定，予以沒收。另扣案之不具殺
    傷力之改造手槍1支、子彈40顆、配件1包、鑰匙圈1個等物
    ，係「黑龍」之男子委託被告保管，並非被告所有，亦無積
    極證據證明係供本案犯罪所用之物，爰不另為沒收之諭知，
    併此說明。
六、據上論斷，應依刑事訴訟法第299條第1項前段，槍砲彈藥刀
    械管制條例第8條第4項、第12條第4項，刑法第11條前段、
    刑法第55條、第62條前段、第42條第3項、第47條第1項、第
    51 條第5款、第7款、第38條第1項第1款，判決如主文。
案經檢察官丁○○到庭執行職務
中    華    民    國    97    年    12    月    31    日
            刑事第十四庭  審判長法  官  陳  葳
                                法  官  洪堯讚
                                法  官  李慧瑜
以上正本證明與原本無異。
如不服本判決應於收受判決後10日內向本院提出上訴書狀，並應
敘述具體理由；其未敘述上訴理由者，應於上訴期間屆滿後20日
內向本院補提理由書（均須按他造當事人之人數附繕本）「切勿
逕送上級法院」。
                                書記官  陳青瑜
中    華    民    國    97    年    12    月    31    日
附錄論罪科刑法條
槍砲彈藥刀械管制條例第8條
未經許可，製造、販賣或運輸鋼筆槍、瓦斯槍、麻醉槍、獵槍、
空氣槍或第4條第1項第1款所定其他可發射金屬或子彈具有殺傷
力之各式槍砲者，處無期徒刑或5年以上有期徒刑，併科新臺幣1
千萬元以下罰金。未經許可，轉讓、出租或出借前項所列槍枝者
，處5年以上有期徒刑，併科新臺幣1千萬元以下罰金。
意圖供自己或他人犯罪之用，而犯前二項之罪者，處無期徒刑或
7年以上有期徒刑，併科新臺幣1千萬元以下罰金。
未經許可，持有、寄藏或意圖販賣而陳列第1項所列槍枝者，處3
年以上10年以下有期徒刑，併科新臺幣700萬元以下罰金。
第 1 項至第 3 項之未遂犯罰之。
槍砲彈藥刀械管制條例第12條
未經許可，製造、販賣或運輸子彈者，處1年以上7年以下有期徒
刑，併科新台幣500萬元以下罰金。
未經許可，轉讓、出租或出借子彈者，處6月以上5年以下有期徒
刑，併科新台幣300萬元以下罰金。
意圖供自己或他人犯罪之用，而犯前二項之罪者，處3年以上10
年以下有期徒刑，併科新台幣700萬元以下罰金。
未經許可，持有、寄藏或意圖販賣而陳列子彈者，處5年以下有
期徒刑，併科新台幣300萬元以下罰金。
第 1 項至第 3 項之未遂犯罰之。


司法院資訊處製作；財團法人民間司法改革基金會備份。
